【裁判字號】    99,抗,108
【裁判日期】    990831
【裁判案由】    選任臨時管理人
【裁判全文】
臺灣臺北地方法院民事裁定              99年度抗字第108號
抗  告  人  國寶人壽保險股份有限公司
法定代理人  乙○○
相  對  人  寶采國際股份有限公司
法定代理人  甲○○
上列當事人間選任臨時管理人事件，抗告人對於中華民國九十九
年六月二十八日本院九十九年度司字第四六號裁定，提起抗告，
本院裁定如下：
    主  文
抗告駁回。
抗告程序費用新台幣壹仟元由抗告人負擔。
    理  由
一、抗告意旨略以：
（一）抗告人為相對人公司之實際出資者，於民國九十二年間為
      參與本院民事執行處有關位於臺北市○○○路○段五十號
      地上二樓至六樓、六樓之一及地下四、五樓停車位（下稱
      亞洲廣場大樓）拍賣程序，因當時聲請人淨值約新臺幣（
      下同）八億元左右，受保險法第一百四十六條第一項所定
      對於投資不動產，除自用外，金額不得超過淨值百分之三
      十規定之限制，抗告人遂於標得亞洲廣場大樓所有權後，
      將該不動產所有權登記在第三人成霖建設股份有限公司（
      原公司名稱甘霖建設股份有限公司，下稱成霖公司）、新
      采國際開發股份有限公司（下稱新采公司）之名下，並於
      九十三年三月十一日成立相對人公司，再由抗告人指派法
      人代表分別擔任成霖公司、新采公司及相對人公司之股東
      、董監事職務，以間接掌控、管理亞洲廣場大樓。又亞洲
      廣場大樓每月有委託顧問費、租金等收入，卻因相對人公
      司遭第三人邱康寧把持控制，而遭邱康寧不法侵奪前開收
      入等，就此抗告人已對成霖公司、新采公司、相對人公司
      、邱康寧等人起訴請求返還不當得利、負損害賠償責任。
（二）又相對人公司董事、監察人全體即邱康寧、吳振雄、陳志
      鵬、張承中均遭本院假處分禁止行使職權，顯見相對人之
      董事會業已不能行使職權，為免相對人資產遭不法侵害，
      且保全抗告人、相對人公司及全體股東權益，抗告人自得
      依公司法第二百零八條之一第一項規定聲請本院選任臨時
      管理人。原審雖以相對人公司已重行選任董事，且其於九
      十八年一月至九十九年二月間已無任何營業行為、並自九
      十九年五月二十七日起至一百年五月二十六日止申報停業
      ，認無業務停頓致相對人公司受有損害之虞，故無選任臨
      時管理人之必要性，惟依本院九十四年度訴字第五六一號
      確定判決，已認定第三人陳良宜、吳頌恩名下之相對人公
      司股份（共計四十萬股）並未轉讓，而相對人公司已發行
      股份總數僅一百萬股，其於九十九年三月二十六日召開之
      股東會（下稱系爭股東會），在陳良宜及吳頌恩未受開會
      通知，且未親自或委託出席之情形下，系爭股東會會議錄
      竟記載出席股數達七十萬股，顯見其記載不實，系爭股東
      會所為選任董監事之決議應屬無效，相對人公司仍有選任
      臨時管理人之必要，原審不查，逕為駁回抗告人之聲請，
      實非適法，而有廢棄改裁之必要等語。並聲明：原裁定廢
      棄；請求裁定准予選任劉敏卿律師或陳良宜為寶采公司之
      臨時管理人。
二、按股份有限公司董事長不為或不能行使職權，致公司有受損
    害之虞時，法院因利害關係人或檢察官之聲請，得選任一人
    以上之臨時管理人，代行董事長及董事會之職權，公司法第
    二百零八條之一第一項前段定有明文。其立法理由略為：「
    按公司因董事死亡、辭職或當然解任，致董事會無法召開行
    使職權；或董事全體或大部分均遭法院假處分不能行使職權
    ，甚或未遭假處分之剩餘董事消極地不行使職權，致公司業
    務停頓，影響股東權益及國內經濟秩序，增訂本條，俾符實
    際。」是公司法選任臨時管理人之規定，須於公司董事因事
    實（死亡）或法律（辭職或當然解任）之因素致無法召開董
    事會，或公司董事全體或大部分遭假處分不能行使職權，而
    剩餘董事消極不行使職權等影響公司業務運作嚴重之情況下
    ，始得為之，同時亦須該董事會不為或不能行使職權致公司
    業務停頓而受有損害之虞，影響股東權益或國內經濟秩序時
    ，始符合選任臨時管理人之要件。
三、經查，相對人公司原董事及監察人即邱康寧、吳振雄、陳志
    鵬及張承中，經本院以九十八年九月四日北院隆九八司執全
    荒字第一七五二號、九十九年二月十日北院隆九九司執全庚
    字第一六七號執行命令禁止行使相對人公司董事長、董事及
    監察人之職權等情，固有執行命令在卷可稽（見原審卷）。
    惟查，邱康寧基於相對人公司股東身分於九十九年二月二十
    二日向臺北市政府申請自行召集股東會選任新任之董事及監
    察人，經臺北市政府以九十九年三月十五日府產業商字第09
    981491720 號函准許其於九十九年六月十五日前召集股東會
    ，邱康寧於同年三月二十六日召開相對人公司股東會並選任
    第三人甲○○、謝建新及陳誠德為董事，選任第三人謝素
    為監察人，旋由新任董事於同日召開董事會推選甲○○為董
    事長，並向臺北市政府辦理董事、監察人及董事長變更登記
    在案，此有相對人公司提出臺北市政府核准函、股東會議事
    錄、簽到簿、董事會議事錄在卷可參，復經本院依職權調閱
    相對人公司之公司登記資料查核屬實。從而，相對人公司既
    已召開股東會重行選任董事及監察人，並依法召開董事會選
    任董事長，尚難認相對人公司有何董事會不為或不能行使職
    權之情事。雖抗告人主張相對人公司九十九年三月二十六日
    召開之系爭股東會並非由合法股東所召開故其改選董監決議
    無效云云，縱抗告人所稱屬實，亦係實體法上之爭執，並非
    本件非訟程序所得加以審究，尚不能僅因公司經營權爭執，
    遽謂相對人公司有選任臨時管理人之必要。綜上所述，抗告
    人本件聲請核與公司法第二百零八條之一規定要件不符，原
    裁定駁回抗告人聲請選任相對人公司臨時管理人，核無不合
    ，應予維持。抗告意旨仍執陳詞指摘原裁定不當，聲明廢棄
    ，為無理由，應予駁回。
四、據上論結，本件抗告為無理由，依非訟事件法第四十六條、
    第二十一條第二項、第二十四條第一項，民事訴訟法第四百
    九十五條之一第一項、第四百四十九條第一項、第七十八條
    ，裁定如主文。
中    華    民    國    99      年    8     月    31   日
                    民事第五庭  審判長法  官  周祖民
                                      法  官  林怡伸
                                      法  官  匡偉
以上正本係照原本作成。
如不服本裁定，僅得於收受本裁定正本送達後十日內，以適用法
規顯有錯誤為理由，向本院提出再抗告狀（須附繕本一份及繳納
再抗告裁判費新臺幣一千元）。
中    華    民    國    99      年    8     月    31   日
                                      書記官  巫玉媛

司法院資訊處製作；財團法人民間司法改革基金會備份。
